臺灣雲林地方法院刑事判決　　　　　　　 95年度訴字第274號
公　訴　人　臺灣雲林地方法院檢察署檢察官
被　　　告　乙○○
選任辯護人　簡承佑律師
選任辯護人　張育誠律師
上列被告因重利案件，經檢察官提起公訴（94年度偵字第2274號
），於本院準備程序進行中，被告就被訴事實為有罪之陳述，經
合議庭裁定由受命法官獨任進行簡式審判程序，本院判決如下：
    主  文
乙○○連續乘他人急迫貸以金錢，而取得與原本顯不相當之重利
，處有期徒刑肆月，如易科罰金，以銀元佰元即新台幣玖百元
折算壹日。
    事  實
一、緣乙○○基於乘他人急迫，貸予對方金錢而收取與原本顯不
    相當重利之概括犯意，於民國93年10月間，在自由時報分類
    廣告中刊登借款廣告，留有電話0000000000號供不特定多數
    人聯絡借貸金錢，適甲○○見上開廣告，因急需用錢周轉，
    乃與乙○○聯絡，乙○○即連續於（一）93年12月28日，在
    雲林縣虎尾鎮虎尾科技大學旁，借予甲○○新台幣（下同）
    10萬元，並約定每10日1期利息1萬元（月息30分），並預扣
    第1期利息1萬元，故甲○○實際上僅拿9萬元現金，且由甲
    ○○簽發1紙面額10萬元之支票1紙交乙○○供其擔保，乙○
    ○因而取得與原本顯不相當之重利1萬元。（二）於94年1月
    28 日，甲○○再度因急需現金周轉，向乙○○借款67萬元
    ，約定每10日1期利息7萬元（月息約33分），先扣第1期利
    息7 萬元，故甲○○實際上僅拿到現金60萬元，並以嘉義市
    ○○○路367 之132 號之房地供作抵押，及簽發面額67萬元
    支票、面額80萬元本票各1 紙交乙○○供作擔保，嗣因甲○
    ○未按時繳交利息，乙○○遂於94年2 月10日，前往甲○○
    所開設位於雲林縣虎尾鎮○○里○○路111 號之「鴻恩鐘錶
    精品名店」，向甲○○催討利息，甲○○除交付現金1 萬元
    利息外，並開立面額20萬元支票1 紙交付乙○○充作償還利
    息，20日後即94年3 月1 日13時30分許，乙○○再度夥同不
    知情蔡明前往「鴻恩鐘錶精品名店」，向甲○○催討債務
    ，甲○○除再次簽發面額10萬元支票1 紙交乙○○外，並取
    出店內勞斯丹頓名錶3 只 (ROSDE NTON，型號分別為：1689
    M BB-W、1221MTD-B 、1221LTD- B、市價23萬9600元），交
    付乙○○抵償債務。
二、案經甲○○訴由雲林縣警察局虎尾分局報告臺灣雲林地方法
    院檢察署檢察官偵查起訴。
    理  由
一、訊據被告乙○○對於上開犯罪事實坦承不諱，核與告訴人甲
    ○○於警詢及偵查中指訴被害之情節相符，亦與證人蔡明文
    、吳亞怜證稱94年3 月1 日乙○○討債之經過相符，並有勞
    斯丹頓牌手錶照片2 張、贓證物認領保管單1 紙、支票影本
    1 張（發票人甲○○；付款人華南商業銀行虎尾分行、發票
    日94年3 月31日、面額10萬元）在卷可資佐證，本件事證明
    確，被告犯行堪予認定。
二、被告重利行為後，如附表所示之相關法律均經變更，並俱於
    95 年7月1 日施行，玆經整體比較結果，裁判時法並未較為
    有利，從而依刑法第2 條第1 項規定，自應適用各該行為時
    法，亦即修正前法至明。核被告乙○○所為，係犯刑法第34
    4條之重利罪、被告先後2次重利犯行，時間緊接、犯罪手法
    相同，均觸犯構成要件相同之罪名，顯係基於概括犯意反覆
    為之，應依修正前刑法第56條規定，論以連續犯一罪，並加
    重其刑。爰審酌被告乘他人需款孔急之際放貸收取重利，目
    的為圖己私利，對社會金融秩序造成危害，惟犯後坦認犯行
    ，態度尚稱良好，兼衡其無前科紀錄暨本件查獲被害人人數
    只有1 人、貸放重利時間尚短及其犯罪手段、方式，及認檢
    察官具體求處有期徒刑8 月尚屬過重，與其他一切情狀，量
    處如主文所示之刑，併予諭知易科罰金之折算標準。
據上論結，應依刑事訴訟法第273條之1第1項、第299條第1項前
段，刑法第2條第1項前段、第56條（修正前）、第344條、第41
條第1項前段（修正前），刑法施行法第1條之1第1項、第2項前
段，罰金罰鍰提高標準條例第2條（修正前），現行法規所定貨
幣單位折算新臺幣條例第2條，判決如主文。
本案經檢察官朱健福到庭執行職務
中　　華　　民　　國　　96　　年　　1 　　月　　12　　日
            刑事第六庭    法  官 林俊良
以上正本證明與原本無異。
如不服本判決，應於判決送達後10日內向本院提出上訴狀。（須
附繕本）
                          書記官 李雅怡
中　　華　　民　　國　　96　　年　　1 　　月　　12　　日
┌───────────────────────────────────────────────┐
│附表：                                                                                        │
├──────┬─────────────┬─────────────┬───────┬────┤
│相關變更條文│行為時法（下稱舊法）之內容│裁判時法（下稱新法）之內容│比  較  理  由│備    註│
├──────┼─────────────┼─────────────┼───────┼────┤
│【罰金刑貨幣│依法律應處罰金、罰鍰者，就│中華民國94年1 月7 日刑法修│刑法之貨幣單位│經按現行│
│單位之變更】│其原定數額得提高為2 倍至10│正施行後，刑法分則編所定罰│由「元（指銀元│法規所定│
│罰金罰鍰提高│倍（刑法乃係定明10倍）。第│金之貨幣單位為新臺幣。94年│）」變更為「新│貨幣單位│
│標準條例第1 │1 條所定得提高倍數之規定，│1月7日刑法修正時，刑法分則│臺幣」，且刑法│折算新臺│
│條前段、第5 │於本條例修正後制定之法律，│編未修正之條文定有罰金者，│分則之罰金數額│幣標準條│
│條與刑法施行│不適用之；本條例修正前公布│自94年1 月7 日刑法修正施行│，亦視該分則先│例第2 條│
│法第1 之1條 │之法律，於本條例修正後修正│後，就其所定數額提高為30倍│前曾修正與否，│之規定折│
│第1 項、第2 │其罰金罰鍰數額或法律經全部│。但72年6 月26日至94年1 月│分別提高3 或30│算後等值│
│項          │修正而其罰金罰鍰數額未予變│7 日新增或修正之條文，就其│倍。          │，是以新│
│            │更者，亦同。              │所定數額提高為3 倍。      │              │法並未較│
│            │                          │                          │              │有利。  │
├──────┼─────────────┼─────────────┼───────┼────┤
│刑法第33條第│罰金：（銀元）1 元以上。  │罰金：新臺幣1000元以上…。│罰金刑之下限，│舊法有利│
│5 款：罰金刑│                          │                          │由銀元10元（亦│        │
│下限變更    │                          │                          │經提高）即新臺│        │
│            │                          │                          │幣30元，提高為│        │
│            │                          │                          │新臺幣1000元  │        │
├──────┼─────────────┼─────────────┼───────┼────┤
│【易科罰金折│犯最重本刑為5 年以下有期徒│犯最重本刑為5 年以下有期徒│易科罰金折算標│舊法有利│
│算標準變更】│刑以下之刑之罪，而受6 個月│刑以下之刑之罪，而受6 個月│準由銀元300 元│        │
│修正前刑法第│以下有期徒刑或拘役之宣告…│以下有期徒刑或拘役之宣告者│即新臺幣900 元│        │
│41條第1 項前│得以（銀元，下同）1 元以上│，得以新臺幣1000元、2000元│，提高為以新臺│        │
│段、修正前罰│3 元以下折算1 日，易科罰金│或3000元折算1 日，易科罰金│幣1000元、2000│        │
│金罰鍰提高標│。依刑法第41條易科罰金…就│。                        │元或3000元折算│        │
│準條例第2 條│其原定數額提高為100 倍折算│                          │1日           │        │
│與現行刑法第│1 日；法律所定罰金數額未依│                          │              │        │
│41條第1 項前│本條例提高倍數，或其處罰法│                          │              │        │
│段          │條無罰金刑之規定者，亦同。│                          │              │        │
├──────┼─────────────┼─────────────┼───────┼────┤
│連續犯      │修正前刑法第56條：「連續數│刪除刑法第56條            │行為後新法已刪│經比較新│
│            │行為而犯同一之罪名者，以一│                          │除連續犯規定，│舊法結果│
│            │罪論。但得加重其刑至二分之│                          │此刪除雖非犯罪│，適用舊│
│            │一。」。                  │                          │構成要件之變更│法較有利│
│            │                          │                          │，但已影響行為│，應依連│
│            │                          │                          │人刑罰之法律效│續犯處斷│
│            │                          │                          │果，自屬法律之│(最 高法│
│            │                          │                          │變更。        │院95年第│
│            │                          │                          │              │8 次刑事│
│            │                          │                          │              │庭總會決│
│            │                          │                          │              │議參照) │
│            │                          │                          │              │        │
╠═══╤══╪═════════════╧═════════════╧═══════╪════╡
║整體比│舊法│(重利)                                                                │舊法最低│
║      │    │刑法第344條                                                           │度刑較低│
║      │    │1 年以下有期徒刑、拘役或銀元10000 元即新臺幣30000 元以下、銀元10元即新│，且易科│
║      │    │臺幣30元以上罰金。                                                    │罰金之金│
║      │    │經處以有期徒刑，其易科罰金之標準為銀元300 元即新臺幣900 元折算1 日。  │額較低，│
║      ├──┼───────────────────────────────────┤較為有利│
║較結果│新法│刑法第344條(未修正，僅貨幣單位因刑法施行法1之1條之規定，而有變更)     │        │
║      │    │1年以下有期徒刑、拘役或新臺幣15000元 以下、新臺幣1000元以上罰金。     │        │
║      │    │經處以有期徒刑，其易科罰金之標準，縱按最低額，亦須以新臺幣1000元折算1 │        │
║      │    │日。                                                                  │        │
╚═══╧══╧═══════════════════════════════════╧════╛
